【裁判字號】    90,交聲,1393
【裁判日期】    920227
【裁判案由】    違反道路交通管理處罰條例聲明異議
【裁判全文】
臺灣臺北地方法院交通事件裁定                    九十年度交聲字第一三九三號
    原處分機關  台北市交通事件裁決所
    異  議  人
    即受處分人  甲○○
右列受處分人因違反道路交通管理處罰條例案件，對於台北市交通事件裁決所中華民
國九十年十二月五日所為之處分（原處分案號：北市裁三字第駕裁二二－Ｚ0000
0000號），聲明異議，本院裁定如左：
    主      文
異議駁回。
    理      由
一、按「標線依其型態原則上分類如左：一、線條：以實線或虛線標繪於路面或緣石
    上，用以管制交通者，原則上區分如左‧‧‧（七）雙白實線：設於路段中，用
    以分隔同向車道，並禁止變換車道‧‧‧」、「禁止變換車道線，用以禁止行車
    變換車道。設於交通特別繁雜而同向具有多車道之橋樑、隧道、彎道、坡道、接
    近交岔路口或其他認為有必要之路段，並得於禁止變換車道處之起點路面，標繪
    黃色『禁止變換車道』標字。」、「本標線分雙邊禁止變換車道線及單邊禁止變
    換車道線兩種。雙邊禁止變換車道線，為雙白實線，其線型尺寸與分向限制線同
    ‧‧‧」，道路交通標誌標線號誌設置規則第一百四十九條第一項第一款第七目
    、第一百六十七條第一項、第二項分別定有明文。又汽車在行駛途中，不得驟然
    或任意變換車道，如欲超越前車或變換車道時，應先顯示方向燈告知前後車輛，
    並保持安全距離及間隔，方得超越或變換車道，復經高速公路交通管制規則第十
    一條定有明文。再汽車行駛於高速公路或設站管制之道路，而不遵管制之規定者
    ，處汽車駕駛人新台幣（下同）三千元以上六千元以下罰鍰，道路交通管理處罰
    條例第三十三條第一項定有明文（按第三十三條雖於民國九十一年七月三日修正
    公布，然該條第一項並未修正，附此敘明），而汽車駕駛人駕駛汽車違反道路交
    通管理處罰條例第三十三條規定者，除應依該條所規定之罰鍰處罰外，並應予記
    違規點數一點，復為道路交通管理處罰條例第六十三條第一項第一款所明定。再
    行為人如於高速公路劃設有雙白實線表示禁止變換車道之隧道內任意變換車道行
    駛，嗣為警舉發，而在舉發通知單上所載之應到案日期前聽候裁決，經主管機關
    調查後仍認定有上開違規行為者，依違反道路交通管理事件統一裁罰標準及處理
    細則（於九十一年九月一日後該細則之名稱已修正為違反道路交通管理事件統一
    裁罰基準及處理細則，下稱處理細則）第四十四條第一項及違反道路交通管理事
    件統一裁罰標準表（於九十一年九月一日後，其名稱已修正為違反道路交通管理
    事件統一裁罰基準表，下稱基準表）之規定，需對該行為人處以三千元之罰鍰，
    並記違規點數一點。
二、本件異議人即受處分人甲○○駕駛配偶張玉燕所有之車牌號碼ＢＹ－二一○九號
    自用小客車，於九十年十月七日十六時二十五分許，在國道三號高速公路基隆隧
    道南向處之劃設有雙白實線表示禁止變換車道路段任意變換車道行駛，適為執行
    交通勤務之內政部警政署國道公路警察局任務編組第九警察隊警員莊文旭發現而
    將受處分人攔停，並以受處分人有違反道路交通管理處罰條例第三十三條第一項
    規定之行為當場掣單舉發，並將舉發單交受處分人簽收，受處分人於舉發通知單
    上所載之應到案日期前向原處分機關提出申訴，經原處分機關請舉發單位即內政
    部警政署國道公路警察局調查結果，仍認受處分人有上開違規行為，原處分機關
    乃依道路交通管理處罰條例第三十三條第一項、第六十三條第一項第一款及處理
    細則第四十四條第一項暨基準表之規定，於九十年十二月五日以北市裁三字第駕
    裁二二－Ｚ00000000號裁決書裁處受處分人罰鍰三千元，並記違規點數
    一點。
三、訊據受處分人對於右揭時、地駕車行經國道三號高速公路之事實坦承不諱，然矢
    口否認有何違反道路交通管理處罰條例之行為，辯稱：因該隧道甚為彎曲，故即
    使伊在隧道前面變換車道，在後之車輛亦會認為伊係進入隧道後方變換車道，伊
    當日並未在劃有雙白實線處變換車道，警員掣單舉發，應係人為誤判云云。
四、經查：受處分人如何於前述時、地駕駛上開自用小客車在劃設有雙白實線表示禁
    止變換車道之隧道內任意變換車道之違規事實，業據證人即目睹受處分人違規行
    駛繼而開單告發受處分人之員警莊文旭於本院九十一年一月二十三日調查時，以
    具結擔保其供述之真實性，並在負擔偽證罪之心理處罰心理狀態下證稱：「（問
    ：本件舉發經過？）基隆隧道長達兩公里‧‧‧本件是受處分人在隧道內走外線
    再變換中線，我們巡邏箱在匝道那邊，等於我們會繞一圈巡邏，不會刻意去跟蹤
    違規車輛。如果剛好有車輛違規，我們可以當場舉發。」、「（問：警車與受處
    分人的車距離？）距離約二十公尺。」、「（問：舉發當時警車是否行進？）照
    正常速度前進。受處分人的車就在警車前面。」、「（問：受處分人的車速如何
    ？）照正常速度前進。」、「（問：受處分人的車是否從交流道上來？）是的。
    他是從匝道上來，我們在主線的路肩行進，除非他從左後視鏡看到警車，否則不
    容易發現警車，警車在後面行車看他進入隧道時是走外側車道，大約在隧道深一
    公里處時，他變換車道到中間車道，那時警車也走中線，警車前方有一部車隔著
    受處分人的車，一直到出了隧道，我們才攔車舉發。」、「（問：何時攔下受處
    分人的車？）隧道出口處路肩處就攔下來，並且在隧道內打開警示燈。」等語明
    確（見本院九十一年一月二十三日訊問筆錄）。按證人莊文旭乃為原處分機關所
    認定受處分人有前開違規行為之原證人，其並到庭在本院面前以言詞供述本件訴
    訟上之待證事實（即受處分人有前開違規事實），本院由其上開證詞已得有受處
    分人確有上開違規行為之心證，且於本件卷存證據資料內並無任何積極證據足以
    證明證人上開證詞係屬虛偽，亦無足以令人顯信證人之證述為不可採之品性證據
    或前科證據存在，本院自不得僅以證人係本件開單告發受處分人之員警而全盤抹
    煞其在訴訟上所具有之原證人資格，而受處分人復未舉出或聲請本院調查任何對
    伊有利之證據資料，以使本院對證人所供述受處分人違規之事實產生任何合理之
    懷疑，且交通警察掣單舉發違反道路交通管理處罰條例所列之違規事實，本質上
    為行政處分，係公務員基於職務上之權力，依法就特定之具體事件所為之具公法
    上效果之單方面行政行為，基於公務員為公法上行為具有公信力之原則，該行政
    行為當可被推定為真正，其據以依法處分之事實認定亦為正確無誤，若謂公務員
    一切行政行為均需預留證據以證其實，則國家行政勢必窒礙難行，據此，刑事訴
    訟法就犯罪證據有關之規定中與屬行政秩序罰之交通違規裁罰本質不合之部分，
    自不在準用之列，從而，本件受處分人既未就執勤員警之舉發有誤提出相關證據
    以供調查，本院經查亦無任何證據足資證明其有捏造事實違法取締之情事，則執
    勤員警本其維護交通秩序、安全職責所為之舉發，自應受到合法、正確之推定。
    綜上，本件受處分人既未能提出證據以資證明伊確無違規行為，僅空言以因該隧
    道甚為彎曲，故即使伊在隧道前面變換車道，在後之車輛亦會認為伊係進入隧道
    後方變換車道，伊當日並未在劃有雙白實線處變換車道，警員掣單舉發，應係人
    為誤判云云為辯，自無足採，本件事證明確，受處分人確有前開違規行為堪以認
    定。
五、綜上所述，受處分人確有在前述時、地駕駛上開自用小客車在劃設有雙白實線表
    示禁止變換車道之隧道內變換車道之違規行為，從而原處分機關依前揭道路交通
    管理處罰條例第三十三條第一項、第六十三條第一項第一款及處理細則第四十四
    條第一項暨基準表之規定，裁處異議人罰鍰三千元，並予記違規點數一點，核無
    違誤，本件受處分人之異議為無理由，應予駁回。
據上論斷，應依道路交通案件處理辦法第十九條，裁定如主文。
中      華      民      國      九十二    年      二    月    二十七    日
                                      臺灣臺北地方法院交通法庭
                                          法  官  黃  紹  紘
右正本證明與原本無異。
如不服本裁定，應於裁定送達後五日內向本院提出抗告狀。
                                          書記官  劉  新  怡
中      華      民      國      九十二    年      二    月    二十七    日


司法院資訊處製作；財團法人民間司法改革基金會備份。
